【裁判字號】    94,交聲,161
【裁判日期】    950327
【裁判案由】    聲明異議
【裁判全文】
臺灣屏東地方法院交通事件裁定         94年度交聲字第161號
原處分機關  交通部公路總局高雄區監理所屏東監理站
異  議  人  甲○○
上列異議人因違反道路交通管理處罰條例案件，對於交通部公路
總局高雄區監理所屏東監理站民國94年11月18日所為屏監違字第
裁82-V00000000號裁決處分聲明異議，本院裁定如下：
    主  文
異議駁回。
    理  由
一、異議意旨略以：異議人甲○○以經營課輔班為業，於民國94
    年11月2 日上午7 時15分許，因搭載6 名國小學生趕赴學校
    參加考試，駕駛車號ZU-7965 號廂形自用小客車，沿屏東市
    ○○路即省道臺1 線由麟洛往市區方向，行經國立屏東教育
    大學前方路口附近，正通過停止線瞬間，適燈號由綠燈轉為
    黃燈，異議人本能反應隨即作緊急剎車，惟因座車已經衝過
    停止線，乃重新踩踏油門加速通過，嗣穿越路口時，燈號已
    經轉為紅燈，旋經路口執勤員警以闖紅燈為由當場舉發，並
    由交通部公路總局高雄區監理所屏東監理站（下稱屏東監理
    站）於94年11月18日以屏監違字第裁82-V00000000號，以駕
    車行經有燈光號誌管制之路口闖紅燈為由，對異議人甲○○
    作成裁決，茲因異議人前開行為並未構成闖紅燈，爰就其裁
    決聲明異議等語。
二、按行車管制號誌圓形黃燈顯示之意義係用以警告車輛駕駛人
    及行人，表示紅色燈號即將顯示，屆時將失去通行路權，道
    路交通標誌標線號誌設置規則第206 條第4 款定有明文。汽
    車駕駛人，行經有燈光號誌管制之交岔路口闖紅燈者，處新
    臺幣1,800 元以上5,400 元以下罰鍰，道路交通管理處罰條
    例第53條第1 項復已明定。又汽車駕駛人，駕駛汽車以危險
    方式駕車者，處新臺幣6,000 元以上24,000元以下罰鍰，並
    當場禁止其駕駛，道路交通管理處罰條例第43條第1 項第1
    款後段著有規定。
三、本件屏東縣警察局交通隊以異議人甲○○前揭時地有闖紅燈
    之違規行為，以屏警交字第V00000000 號舉發違反道路交通
    管理事件通知單，依違反道路交通管理處罰條例第53條規定
    當場予以舉發，經屏東監理站於94年11月18日作成上開裁決
    等情，有舉發違反道路交通管理事件通知單、裁決書各1 紙
    在卷可稽。異議人甲○○雖以書狀及言詞於本院調查時異議
    如上。惟查：
  (一)前揭時地異議人所駕車輛係在紅燈已經亮起後，始超越停止
    線並闖紅燈穿越路口一節，業據證人即本件交通違規事件舉
    發警員曾繁利於本院94年12月22日調查時，到庭證稱：「當
    天異議人駕駛違規車輛由麟洛往市區方向行駛，車速很快，
    教育大學前面的號誌已經紅燈，他沒有減速也沒有停下就闖
    過去，我就把他攔下來，他就稱呼我『學長』，我不理他…
    我看車子座位的規格與出廠的也不同，我告訴他這樣子變更
    已經違規了，而且也很危險，當時他要求我只開「搶黃燈」
    就好，但搶黃燈依交通法令不罰，我也沒有接受他的建議…
    因為我只負責那個燈號，我看到他車速很快闖紅燈，經過我
    攔檢的時候才減速」等語。姑不論證人曾繁利與異議人甲○
    ○素不相識，原無媾陷之動機，其證言復經具結以為真實性
    之擔保，依當日天候、光線、視線、路況，證人執勤之時間
    介於上午6 時至8 時間，並無超時或疲勞值勤情事，又其勤
    務內容監看之對象，僅限於該路口往市區方向車輛，狀況單
    純，該班次舉發違規件數，連同未戴安全帽者亦僅約2 、3
    件，顯然欠缺因忙碌、視線不清，甚或因接近交班，時間緊
    迫而發生誤判之條件，所言應可採信。
  (二)其次，上開路口為省道臺1 線通過屏東市區路段，最高速限
    為時速50公里，經本院向屏東縣警察局函查結果，其路口全
    長雖達47.5公尺，然其燈號時相為：綠燈90秒、紅燈49秒、
    黃燈5 秒、全紅2 秒，有該局95年1 月3 日屏警交字000000
    0000號、95年1 月25日屏警交字第0950011450號函之附表、
    附圖在卷可按。申言之，依其情形縱有適於黃燈亮起瞬間超
    越停止線者，距轉換為紅燈前尚有5 秒鐘，顯有充裕時間可
    供一般正常行駛之車輛從容通過。茲以異議人甲○○於本院
    訊問時既自承有10餘年駕駛資歷，平日並均以接送小學生上
    下學為工作內容，經驗豐富，歷來除偶因在高速公路或省道
    超速遭舉發外，值此交通繁雜、車輛眾多之行車環境下，亦
    未曾發生任何包括在路口因操作不當而經告發或遭追撞事故
    之經驗，而其前開所駕車輛復為甫出廠僅1 年之新車，車況
    甚新，當日行經該路口猶係載送小學生趕赴學校參加考試，
    顯無掉以輕心、刻意拖延，甚至因駕駛經驗不足而無端在路
    口前緊急剎車，不顧後方車輛追撞之理，是其所言與事理已
    有不符，遑論其苟能證明上開時間行經路口時，果有不當踩
    踏剎車致不能正常通行之行為在先，自不得執此可歸責於自
    己之事由為侵害他向路權之合法依據，是異議意旨所述，不
    足採取。
  (三)另就異議人甲○○雖聲請本院傳喚當時同車後座數名小學生
    到庭為證，以實其說，茲以渠等既坐於後座，就本件事發復
    欠缺事前預見而特予注意之可能，以其正常坐高及視野，就
    此偶發瞬間之車前狀況，猶欠缺精確觀察、判斷之條件，或
    以其苟如異議人所稱能證明該車為警攔查之際，果曾聽聞舉
    發員警對異議人表示：「你知道你剛才『搶黃燈』嗎？」等
    語，則不論係因往來車聲吵雜致有誤聽，甚或果因員警一時
    口誤所致，要均無礙於本件客觀事實發生之情節，因認無再
    予傳訊而擔誤其正常上課、履行接受國民教育義務之必要。
  (四)末查，苟今事件發生經過，果如異議意旨所稱，係在原可順
    利通行之情形下，因異議人甲○○無端緊急剎車而延誤所致
    ，其對後方正常行駛車輛無乃已形成安全上之嚴重威脅，揆
    諸前開規定，自應構成道路交通管理處罰條例第43條第1 項
    第1 款後段規定之危險駕駛之違規行為，然以該條罰則為6,
    000 元以上24,000元以下罰鍰，較原裁決認定事實所適用之
    條文既更不利於異議人，本院自不能僅憑異議人甲○○之片
    面陳述而為此不利益之認定，遽令原處分機關另為裁決，附
    此敘明。
  (五)從而，原裁決以異議人甲○○駕車行經有燈光號誌管制之路
    口闖紅燈，依道路交通管理處罰條例第53條第1 項規定處罰
    鍰2,700 元，並依同條例第63條第1 項規定記違規點數3 點
    ，於法自無違誤，異議意旨以其裁決不當而請求本院予以撤
    銷，即無理由，應予駁回。
據上論斷，應依道路交通案件處理辦法第19條，裁定如主文。
中    華    民    國    95    年    3     月    27    日
                        交通法庭  法  官  陳松檀
右正本證明與原本無異。
如不服本裁定應於收受送達後5 日內向本院提出抗告書狀敘述抗
告之理由抗告於臺灣高等法院高雄分院。
中    華    民    國    95    年    3     月    30    日
                                  書記官  魏慧夷


司法院資訊處製作；財團法人民間司法改革基金會備份。
